最　高　行　政　法　院　裁　定
                                     100年度裁字第1540號
抗  告  人　陳永川
            陳長榮
            陳騰芳
            陳樹木
            陳秋
          　陳周祝
            陳佩吟
          　陳琮竣
          　陳定基
          　陳雪琴
          　陳佳蓁
上列抗告人因與相對人桃園縣政府間國家賠償事件，對於中華民
國100年3月22日臺北高等行政法院100年度訴字第286號裁定，提
起抗告，本院裁定如下︰
　　主  文
抗告駁回。
抗告訴訟費用由抗告人負擔。
　　理  由
一、緣抗告人陳永川等人在原審起訴主張抗告人陳永川、陳長榮
    、陳騰芳、陳樹木、陳秋、陳琮竣、陳定基等7人為追討
    原坐落桃園市○○○段第561號、第566號地號三七五耕地，
    解除當政人員違背憲法第15條與民法第450條相關規定，侵
    權訂立民地小約字第26號租約，導致被訴外人陳玉燕侵損新
    臺幣（下同）750萬元，抗告人等請求相對人代負國家賠償
    義務540萬元。另抗告人等原所有坐落桃園縣蘆竹鄉○○段
    第297-2號、第294-6號、第294號等地號耕地，於民國（下
    同）42年遭當政人員違背憲法第15條、刑法第320條、第339
    條及政府資訊公開法第1條與行政程序法第8條規定而受政府
    徵收分割，相對人應賠償2,438萬元。再抗告人陳永川於76
    年向中央標準局（現為經濟部智慧財產局）所申請之專利申
    請案（第76210783號），因當局人員行政疏失，違背憲法第
    165條、第166條及專利法第27條等規定侵害抗告人陳永川權
    利，請求相對人代國家理賠3,600萬元，爰提起本件訴訟等
    語。
二、抗告意旨略以：原審以訴訟權限為由，違反憲法第15條、第
    24條、政府資訊公開法第1條、行政訴訟法第1條、第7條、
    國家賠償法第11條第1、2項規定，裁定移送本件訴訟，侵害
    損及人民依據本院84年度判字第2669號判決附帶請求國家賠
    償之權益，應裁定原審3名法官迴避，並請求准許抗告人陳
    永川為代理人，及宣告假執行；另聲請調借就桃園市公所民
    地小約字第26號租約、蘆竹鄉公所蘆竹字第308號書狀、經
    濟部智慧財產局專利申請案第76210783號送交外審之擔保文
    件等語。
三、本院查：
  (一)按「行政法院認其無受理訴訟權限者，應依職權以裁定將訴
    訟移送至有受理訴訟權限之管轄法院。數法院有管轄權而原
    告有指定者，移送至指定之法院。」行政訴訟法第12條之2
    第2項定有明文。而國家賠償法之損害賠償訴訟，除依該法
    規定外，適用民事訴訟法之規定，國家賠償法第12條亦有明
    文。是依國家賠償法對國家賠償所生公法上爭議，應循民事
    訴訟程序救濟，非屬行政爭訟範圍；倘向行政法院起訴，行
    政法院應依職權裁定將訴訟移送於有受理訴訟權限之管轄法
    院。經核，抗告人等係本於國家賠償之相關規定，請求相對
    人賠償，而依國家賠償法第12條規定，此種損害賠償之訴原
    則上應適用民事訴訟法之規定，有如上述。雖行政訴訟法第
    7條規定容許當事人於同一程序中，合併依國家賠償法規定
    請求損害賠償，惟此限於當事人另有行政訴訟合法繫屬於行
    政法院為前提，業經本院98年6月份第1次庭長法官聯席會議
    決議在案。本件抗告人等既未有何行政訴訟合法繫屬於行政
    法院，則其單純依國家賠償法提起之本件請求暨請求宣告假
    執行，自應依民事訴訟程序向普通法院民事庭請求救濟，原
    審並無受理訴訟之權限，其依首揭規定，將本件移送於有受
    理訴訟權限之管轄法院，即無不合，本件抗告難認有理由，
    應予駁回。
  (二)又按「行政訴訟應以律師為訴訟代理人。非律師具有下列情
    形之一者，亦得為訴訟代理人：一稅務行政事件，具備會計
    師資格者。二專利行政事件，具備專利師資格或依法得為專
    利代理人者。三當事人為公法人、中央或地方機關、公法上
    之非法人團體時，其所屬專任人員辦理法制、法務、訴願業
    務或與訴訟事件相關業務者。」抗告人陳永川未提出具備上
    述法條所述資格之證明文件，是其請求在本件抗告程序充當
    共同訴訟代理人即無由准許，惟因其餘抗告人已在抗告狀上
    具名蓋用印章，即與行政訴訟法第58條前段規定無不合，附
    此敘明。從而，本件抗告論旨，指摘原移送管轄裁定違誤，
    求予廢棄，核屬法律上見解之歧異，難認有理由；又抗告人
    等並未在原審聲請3位法官迴避，迄抗告審始在本件抗告中
    主張原審3位法官有偏頗之虞，應予迴避，難認合法，均應
    併予駁回。
四、據上論結，本件抗告為無理由。依行政訴訟法第104條、民
    事訴訟法第95條、第78條、第85條第1項前段，裁定如主文
    。
中　　華　　民　　國　　100　 年　　6　　 月　　23　　日
                    最高行政法院第六庭
                        審判長法官　黃　合　文
                              法官　鄭　忠　仁
                              法官　劉　介　中
                              法官　帥　嘉　寶
                              法官　陳　鴻　斌

以  上  正  本  證  明  與  原  本  無  異
中　　華　　民　　國　　100　 年　　6　　 月　　23　　日
　　　　　　　　　　　　　　　書記官　王　史　民